臺灣高等法院臺南分院刑事裁定　　　九十三年度毒抗字第一三二號　Ａ
　　　聲　請　人　台灣台南地方法院檢察署檢察官
　　　抗　告　人
　　　即　被　告　黃　俊　清
右列抗告人因觀察勒戒案件，不服中華民國九十三年四月十九日臺灣台南地方法院第
一審裁定（九十三年度毒聲字第三四四號）提起抗告，本院裁定如左：
      主      文
原裁定撤銷。
聲請駁回。
      理      由
一、抗告意旨略以：原裁定認抗告人於民國（下同）九十二年九月二十日至九十二年
    十月卅一日或其前二、三日內某時，施用第一級毒品海洛因。然抗告人確實已戒
    毒成功，未再施用。原審裁定，抗告人應令入勒戒處所，施以觀察勒戒，自有不
    合。為此提起抗告，求為撤銷原裁定，另為適法裁定云云。
二、聲請意旨略以：抗告人黃俊清因施用毒品，經台灣嘉義地方法院以九十二年度毒
    聲字第二九五號裁定送觀察勒戒後，認無繼續施用毒品傾向，由台灣嘉義地方法
    院檢察署檢察官，於九十二年五月十九日，以九十二年度毒偵字第三六六號案件
    ，不起訴處分確定。詎被告仍未戒除毒癮，復基於概括犯意，自九十二年九月二
    十日起，至九十二年十月卅一日或其前二、三日內某時止，在台南縣白河鎮木屐
    寮七四之三號住處，連續施用第一級毒品海洛因多次。嗣於九十二年十月卅一日
    上午十時許，經警對被告採尿送驗查獲。爰依九十三年一月九日修正「施行前」
    毒品危害防制條例（下稱毒品條例）第廿條第三項前段規定，聲請將抗告人裁定
    移送勒戒處所觀察勒戒等語。
三、查抗告人黃俊清於警訊供承自九十二年九月廿日起至九十二年十月廿二日止，每
    一、二天即注射海洛因一次之事實，然否認於九十二年十月廿二日後，有施用毒
    品犯行，辯稱：伊自九十二年十月廿四日，至高雄市立凱旋醫院戒毒後，即未再
    施用毒品，可能係醫院戒毒藥物，影響伊尿液檢驗結果云云。惟查：
  (1)按單以免疫分析法檢驗尿液，有可能因交叉反應，而對服用幾種其他非煙毒或甲
    基安非他命藥物者尿液產生偽陽性反應，然若搭配薄層分析法，應可摒除絕大部
    分偽陽性問題，至使用氣相層析質譜儀分析法，則可完全排除偽陽性干擾，業據
    法務部調查局，於八十五年九月廿六日，以發技一字第八五一一四九五二號函
    釋在案。次按海洛因經注射人體後，約％於廿四小時內自尿中排出，一般而言
    ，尿液中能否驗出嗎啡陽性反應與其投與量、投與途徑、採尿時間、個人體質及
    檢驗方法之靈敏度有關，國外曾有文獻報導注射六豪克海洛因鹽酸鹽，代謝物嗎
    啡，平均可檢出時限約廿六小時，亦據行政院衛生署藥物食品檢驗局，於八十一
    年九月八日以藥檢壹字第八一一四八八五號函釋在案。
  (2)抗告人於九十二年十月卅一日上午十時許，經警採尿，送請台南縣衛生局，以免
    疫分析法及薄層層析法檢驗後，呈嗎啡（按海洛因係由嗎啡經化學合成而製得，
    經注射人體後，因代謝而分解又生成嗎啡，因此海洛因在進入人體後，均以嗎啡
    型態排於尿液中）陽性反應，嗣經台灣台南地方法院檢察署檢察官，再依職權送
    「長榮大學毒物研究中心」，以EIA-酵素免疫分析法初步檢驗及氣象層析質譜儀
    分析法確認結果，亦呈法非陽性反應，有台南縣警察局白河分局偵辦毒品危害防
    制條例案採尿送驗編號名冊、台南縣衛生局九十二年十一月廿一日出具尿液檢驗
    成績書及長榮大學毒物研究中心九十三年三月卅一日出具確認報告在卷可稽。綜
    上說明，抗告人經警採尿送驗結果，既已完全排除偽陽性干擾，卻仍呈嗎啡陽性
    反應，足見抗告人尿液所檢出嗎啡陽性反應，顯非因服用多種非煙毒藥物交叉反
    應而致甚明。
  (3)再抗告人雖於九十二年十月十九日至廿五日，曾在高雄市立凱旋醫院成癮防治科
    病房住院，戒治海洛因毒癮，出院後於九十二年十月廿九日門診追蹤一次，然該
    院所開與被告服用藥物，並不含嗎啡或可待因成分，有高雄市立凱旋醫院九十三
    年三月五日高市凱醫勒字第○九三○○○一○四○號函在卷足憑，益徵抗告人尿
    液嗎啡陽性反應，並非因服用戒除海洛因成癮藥物所致。依此，被告所辯，顯係
    避就之詞，不足採信。
  (4)綜上各情，抗告人辯稱，其已勒戒成功，未再施用毒品，委無可取。是抗告人顯
    確於不起訴處分確定後，五年內，再犯毒品條例第十條第一項施用第一級毒品犯
    行，事證明確，堪以認定。
四、次按毒品條例，業於九十二年七月九日修正公布，依同條例第三十六條規定，並
    於九十三年一月九日施行。依修正後毒品條例第三十五條第一項規定，於該條例
    修正「施行前」繫屬於檢察署之施用毒品案件，偵查中案件，由檢察官依「修正
    後」規定處理之。又同條第二項規定，前項情形，依修正前之規定，有利於行為
    人者，適用最有利於行為人之法律。然上開毒品條例第三十五條規定之適用，其
    前提要件，須行為人於毒品條例施行前，施用毒品，並於毒品條例「施行前」繫
    屬於檢察署，始有其適用餘地。倘行為人雖於毒品條例施行前，施用毒品，然係
    於毒品條例「施行後」，案件始繫屬於檢察署，則仍無上開修正後毒品條例第三
    十五條第二項從輕規定之適用。查本件依前所述，抗告人固係於九十二年九月廿
    日起至九十二年十月卅一日止，連續施用第一級毒品海洛因。然抗告人本件施用
    毒品案件，台南縣警察局白河分局，係於九十三年一月九日函送台灣台南地方法
    院檢察署，有該署收文日期戳在卷可憑（詳核退字偵查卷一頁）。由此觀之，本
    件抗告人施用毒品案件，顯係於修正後毒品條例在九十三年一月九日「施行後」
    ，始繫屬於檢察署，依上說明，即無修正後毒品條例第三十五條第二項從輕規定
    之適用。
五、再按九十三年一月九日修正後毒品條例第廿三條第二項規定：「觀察勒戒或強制
    戒治執行完畢釋放後，五年內再犯第十條之罪者，檢察官應依法追訴」。查抗告
    人於本次施用毒品前，曾因施用毒品，經台灣嘉義地方法院以九十二年度毒聲字
    第二九五號裁定移送觀察勒戒後，認無繼續施用毒品傾向，由台灣嘉義地方法院
    檢察署檢察官，於九十二年五月十九日，以九十二年度毒偵字第三六六號案件，
    不起訴處分確定，有抗告人刑案資料查註紀錄表及不起訴處分書各乙份在卷可稽
    （詳九十三年度營毒偵字第三五號偵查卷八至十一頁）。本件抗告人既曾因施用
    毒品，經檢察官於九十二年五月十九日不起訴處分確定在案。茲抗告人再於九十
    二年九月廿日起，至九十二年十月卅一日止，又連續施用第一級毒品海洛因。以
    此觀之，抗告人顯係於施用毒品，經觀察勒戒完畢釋放後，五年內再犯毒品條例
    第十條之罪。依修正後毒品條例第二十三條第二項規定，檢察官自應依法對抗告
    人追訴處罰，要無依九十三年一月九日修正前毒品條例第二十條第三項前段規定
    ，再對法院聲請，將抗告人裁定移送勒戒處所，施予觀察勒戒之餘地。
六、本件原裁定以抗告人施用第一級毒品海洛因犯行，事證明確，乃依檢察官聲請，
    適用九十三年一月九日修正「施行後」毒品條例第三十五條第二項規定，於比較
    新舊毒品條例規定後，認以九十三年一月九日修正「施行前」毒品條例第二十條
    第三項前段規定，較有利於抗告人，因而裁定抗告人，應令入勒戒處所，施予觀
    察勒戒。然依前所述，本件抗告人其施用毒品案件，係於九十三年一月九日毒品
    條例施行後，始繫屬於檢察署，自無修正後毒品條例第三十五條規定之適用。依
    此，原裁定依檢察官聲請，將抗告人裁定移送觀察勒戒，於法不合。
七、依上論述，原裁定對檢察官聲請，未依法裁駁，猶核准檢察官聲請，而誤將抗告
    人裁定移送觀察勒戒，顯有未當。抗告意旨，仍執陳詞，否認施用毒品，雖無可
    取。然本件原裁定適用法則，既有可議，原裁定即屬無可維持，自應由本院將原
    裁定撤銷改判，併將檢察官之聲請駁回，爰裁定如主文。
中    華    民    國      九十三      年      六      月      二十八    日
                                  臺灣高等法院臺南分院刑事第六庭
                                      審判長法官  蔡    崇    義
                                            法官  許    進    國
                                            法官  董    武    全
右正本證明與原本無異。
不得再抗告。
                                      法院書記官  黃    全    忠
中    華    民    國      九十三      年      六      月      三十      日